【裁判字號】    99,交聲,1920
【裁判日期】    991118
【裁判案由】    交管條例聲異
【裁判全文】
臺灣板橋地方法院交通事件裁定        99年度交聲字第1920號
原處分機關  交通部公路總局臺北區監理所板橋監理站
異  議  人  甲○○
即受處分人
上列異議人即受處分人因違反道路交通管理處罰條例案件，對於
交通部公路總局臺北區監理所板橋監理站於99年5 月20日所為之
裁決處分（原處分案號：板監裁字第裁41-CO0000000號），聲明
異議，本院裁定如下：
    主  文
異議駁回。
    理  由
一、原處分機關略以：異議人即受處分人甲○○於民國99年3 月
    25日下午1 時50分許，將其所有車牌號碼FWN-219 號重型機
    車，違規停放在臺北縣板橋市○○路○ 段之身心障礙專用停
    車位內，爰依道路交通管理處罰條例第56條第1 項第10款裁
    處新臺幣（下同）1,200 元。
二、聲明異議意旨略以：伊於上開時、地，因搭載具有身心障礙
    身分之母親張胡禮鳳返回高雄，而將上開重型機車停放在臺
    北縣板橋市○○路上之身心障礙者專用停車位內，伊於99年
    3 月4 日已申請伊母親張胡禮鳳之身心障礙者專用停車位識
    別證，應可享有免費停放汽、機車殘障車位之權利，是上開
    重型機車並非未領有合格之身心障礙者專用停車證或未乘載
    身心障礙者本人，不應僅因執法人員未查證或拒絕查證，即
    否定上開重型機車依法得停放於身心障礙者專用停車位之資
    格，原處分機關遽以裁罰，顯有違誤，爰依法聲明異議，請
    求撤銷原處分云云。
三、按在設有殘障者專用停車標誌處所，非殘障用車不得停放，
    道路交通安全規則第112 條第1 項第5 款已有明文；次按汽
    車駕駛人於身心障礙專用停車位違規停車者，處600 元以上
    1,200 元以下罰鍰，道路交通管理處罰條例第56條第1 項第
    10款亦有明定。又身心障礙者本人或同一戶籍之家屬一人得
    申請身心障礙者專用停車位識別證明。前項證明包括身心障
    礙者專用停車位識別證，及身心障礙者專用車輛牌照。申請
    身心障礙者專用停車位識別證明者，應就身心障礙者專用停
    車位識別證或身心障礙者專用牌照擇一申請。申請身心障礙
    者專用停車位識別證者，應具有汽車或機車之駕駛執照及行
    車執照；其申請機車專用停車位識別證者，以經監理單位檢
    驗合格之特製車者為限。使用身心障礙者專用停車位者，除
    掛有專用牌照之車輛外，應將身心障礙者專用停車位識別證
    置於汽車擋風玻璃明顯處或黏貼於機車車首，以供查核檢驗
    。違規佔用路邊停車場專用停車位者，由交通勤務警察、依
    法令執行交通稽查任務人員或交通助理人員依道路交通管理
    處罰條例第56條規定辦理，並為身心障礙者專用停車位設置
    管理辦法第6 條第1 項至4 項、第9 條第1 項、第14條第1
    項所明定。
四、經查：
  (一)異議人甲○○於上開時間，將其所有之上開重型機車，違規
    停放在臺北縣板橋市○○路○ 段之身心障礙專用停車位內，
    為臺北縣政府警察局海山分局交通分隊逕行舉發，嗣經原處
    分機關即交通部公路總局臺北區監理所板橋監理站依據道路
    交通管理處罰條例第56條第1 項第10款規定，於99年5 月20
    日裁處異議人罰鍰1,200 元，有上開裁決書、違規查詢報表
    及臺北縣政府警察局海山分局99年4 月22日北縣警海交裁字
    第0990015678號函暨檢附違規採證照片2 張在卷可憑（見本
    院卷第4 、10、13、14頁），且異議人對於其於上開時、地
    ，將上開重型機車停放在身心障礙專用停車位內之客觀事實
    並不爭執。又上開重型機車並非身心障礙者專用停車位設置
    管理辦法第6 條第4 項所規定之特製車，亦有違規採證照片
    2 張在卷可參，均堪以認定。
  (二)異議人雖以前揭情詞置辯，惟查異議人之母親張胡禮鳳固領
    有身心障礙手冊，且已向高雄市政府社會局申請取得編號51
    86 12 號身心障礙者專用停車位識別證，此有異議人提出張
    胡禮鳳之中華民國身心障礙手冊及高雄市政府編號518612號
    身心障礙者專用停車位識別證影本各1 紙在卷可稽。惟觀諸
    卷附之上開身心障礙者專用停車位識別證可知，該證申請人
    為異議人之母親張胡禮鳳、登記車號為「WD-3928 」、發證
    單位為高雄市政府社會局、有效期限至104 年3 月4 日等情
    ，足見異議人所持有之上開身心障礙者專用停車位識別證僅
    限車牌號碼「WD-3928 」之自用小客車使用，異議人當時既
    非駕駛車牌號碼WD-3928 號自用小客車，而係騎乘非經監理
    單位檢驗合格之特製車之車牌號碼FWN-219 號重型機車，揆
    諸上開規定，自不得將上開重型機車停放於身心障礙專用停
    車位內。是異議人以其領有編號518612號身心障礙者專用停
    車位識別證，主張可於上開身心障礙專用停車位內停車，自
    無可採。
  (三)按身心障礙者專用停車位設置管理辦法之立法目的，在於維
    護身心障礙者之合法權益及生活之便利，保障其公平參與社
    會生活之機會，結合政府及民間資源，規劃並推行各項扶助
    及福利措施，依該辦法第9條第1項「使用身心障礙者專用停
    車位者，除掛有專用牌照之車輛外，應將專用停車位識別證
    置於汽車擋風玻璃明顯處或黏貼於機車車首，以供查核檢驗
    」、第6條第3項「申請專用停車位識別證明者，應就專用停
    車位識別證或專用牌照擇一申請」及第6條第4項「申請機車
    專用停車位識別證者，應具有汽車或機車之駕駛執照及行車
    執照；其申請機車專用停車位識別證者，以經監理單位檢驗
    合格之特製車者為限」等規定，可知並非身心障礙者即當然
    可以合法使用身心障礙專用停車位，尚需申請專用牌照或專
    用停車位識別證後方得合法使用之，且若欲申請機車專用停
    車位識別證者，尚需備有「特製車」供監理單位檢驗合格始
    具申請資格。而該辦法規定僅領有專用牌照或專用停車位識
    別證者才能合法使用身心障礙專用停車位之目的，乃在於使
    承辦交通違規舉發案件之公務員能當場判定停車者違規與否
    ，進而迅速裁罰或逕行拖吊，如此方能確實保障身心障礙者
    基本交通權益，否則稽查人員尚須在原地等待車主取車時核
    對身分後方能裁罰或拖吊，將徒增取締之困難，並造成他人
    取巧占用身心障礙停車位之漏洞，不啻嚴重損及身心障礙者
    之停車權益，自非法之所許。況上開重型機車並非該辦法第
    6 條第4 項所規定之特製車，亦有違規採證照片2 張在卷可
    參，準此，縱使異議人乘載身心障礙人士，惟其所有之上開
    重型機車既非監理單位檢驗合格之特製車，即逕行於上開時
    、地停放於身心障礙者專用停車位，自屬於法有違。異議人
    仍執前詞置辯，非但與上開高雄市政府社會局所核發之身心
    障礙者專用停車位登載之資料相違，亦與身心障礙者專用停
    車位設置管理辦法之規定相左，其所辯顯屬無據，要難採信
    。
五、綜上所述，異議人所有之上開機車既確有在上開時、地，於
    身心障礙專用停車位違規停車之行為，則原處分機關依道路
    交通管理處罰條例第56條第1 項第10款規定，裁處異議人罰
    鍰1,200元，核無違誤。本件異議為無理由，應予駁回。
據上論斷，應依道路交通案件處理辦法第18條，裁定如主文。
中    華    民    國    99    年    11    月    18    日
                  交通法庭  法  官  錢衍蓁
上列正本證明與原本無異。
如不服本裁定，應於裁定送達後五日內敘明抗告理由，向本院提
出抗告狀。
                            書記官  劉靜慧
中    華    民    國    99    年    11    月    18    日

司法院資訊處製作；財團法人民間司法改革基金會備份。
